臺灣高等法院臺南分院刑事判決
110年度交上易字第235號
上  訴  人  
即  被  告  徐薇


上列上訴人因過失傷害案件，不服臺灣臺南地方法院109年度交
易字第483號中華民國110年2月9日第一審判決（起訴案號：臺灣
臺南地方檢察署108年度偵字第12765號），提起上訴，本院判決
如下：
    主  文
上訴駁回。
徐薇緩刑貳年。
    犯罪事實
一、徐薇於民國108年5月16日上午7時48分許，無駕駛執照騎乘
    車牌號碼000-0000號普通重機車，沿臺南市北區公園南路由
    西往東行駛，行經公園南路131巷口附近之公園南路外側車
    道時，本應注意車前狀況，且依當時晴日光線、柏油路面無
    缺陷亦無障礙物、視距良好等情狀，並無任何不能注意之情
    形，竟疏未注意於此，逕駕駛機車前行，機車右側與前方佇
    立於路肩之蔣桂妹擦撞，致蔣桂妹受有右側遠端鎖骨骨折、
    左側第四指第五指指骨骨折等傷害。
二、案經蔣桂妹訴由臺南市政府警察局第五分局移送臺灣臺南地
    方檢察署檢察官偵查起訴。
    理  由
壹、程序部分
　　本判決引為判斷基礎之傳聞供述證據，經當事人同意作為證
    據使用。本院審酌該等證據作成時情況，並無違法或不當取
    證，亦無顯不可信或證明力過低，而均認為適當，依刑事訴
    訟法第159條之5規定，具證據能力；另本判決引用之非供述
    證據，均依法定程序取得，經合法調查程序，與待證事實間
    復具相當關聯性，無不得為證據情形，依刑事訴訟法第158
    條之4反面解釋，均有證據能力。
貳、實體部分
一、被告徐薇對上開時、地騎車與被害人蔣桂妹發生擦撞，致蔣
    桂妹受有前開傷害等情，業據被告於本院坦承在卷，核與證
    人蔣桂妹於警詢之證述相符，並有中文診斷證明書、道路交
    通事故現場圖、道路交通事故調查報告表(一)(二)、監視器
    錄影畫面翻拍照片、現場照片在卷可稽；按汽車行駛時，駕
    駛人應注意車前狀況，並隨時採取必要之安全措施，道路交
    通安全規則第94條第3項分別定有明文。依上開監視器錄影
    畫面翻拍照片8張所示（警卷第15至18頁），被告行駛於公
    園南路外側車道時，其與前方佇立於公園南路之蔣桂妹尚有
    一段距離，且依畫面內容，被告與蔣桂妹碰撞之前（警卷第
    17頁），當時晴日自然光線、柏油路面無缺陷亦無障礙物、
    視距良好，且依被告供稱：「我看見對方站立於路邊，我想
    要向我行向左側閃避，但我行向左側有車輛，所以我無法向
    左側閃避，我車子把手處與對方行人右側發生碰撞而肇事」
    等語（警卷第1頁），足見當時並無不能注意車前狀況之情
    事，若有注意車前狀況，應可發現前方站立於路肩之蔣桂妹
    ，及時為必要之安全措施，不至於與蔣桂妹發生擦撞，足見
    被告對本案車禍事故之發生即有過失甚明。綜上，本案事證
    明確，被告犯行洵堪認定，應依法論科。
二、論罪科刑
(一)被告行為後，刑法第284條第1項前段規定於108年5月31日修
    正生效，法定刑，自「處六月以下有期徒刑、拘役或五百元
    以下罰金」，提高為「處一年以下有期徒刑、拘役或十萬元
    以下罰金」，涉及科刑之法律變更，經比較其新舊法結果，
    應依刑法第2條第1項本文，適用有利被告之修正前規定。
(二)查被告於事故發生當時係無駕駛執照之人，有證號查詢機車
    駕駛人結果可稽（警卷第28頁）；其騎乘普通重型機車，因
    過失而發生本件事故，核其所為，係犯修正前刑法第284條
    第1項、道路交通管理處罰條例第86條第1項之無駕駛執照駕
    車因過失傷害罪，並應依道路交通管理處罰條例第86條第1
    項規定加重其刑。公訴意旨漏未斟酌上情，惟此部分基本社
    會事實相同，且經原審及本院告知上開罪名，爰依法變更起
    訴法條。被告雖於肇事後留在現場，且於警方尚未能發覺其
    本案過失傷害犯行之前，即主動坦承其為肇事車輛駕駛人，
    惟於原審經傳喚未到並經通緝，有通緝稿2份在卷（原審卷
    第56至67、189至191頁），無接受裁判之意思，核與刑法第
    62條前段所規定自首並接受裁判之要件不合，無從依該規定
    減刑。
參、上訴審判斷
一、原審以被告犯行明確，變更起法條，適用修正前刑法第284
    條第1項、道路交通管理處罰條例第86條第1項規定，論以無
    駕駛執照駕車因過失傷害罪，復審酌被告本案車禍發生之情
    節、告訴人所受傷害程度、被告於原審否認犯行之態度，及
    其自陳之智識程度、生活狀況等一切情狀，量處拘役50日，
    並諭知如易科罰金，以新臺幣1千元折算1日；揆其認事用法
    無誤，依法量刑，亦屬妥適。被告上訴意旨初否認犯行，嗣
    於本院審理中認罪，其上訴指摘原判決不當，為無理由，應
    予駁回。
二、惟被告未曾受有期徒刑以上之刑之宣告，有臺灣高等法院被
    告前案紀錄表可參，其因一時失慮，致罹刑典，事後於上訴
    審坦認犯行，表示悔意，經此教訓，應知惕勵，當無再犯之
    虞，且與被害人於本院達成和解並陸續賠償完畢，被害人表
    示不予追究，並有卷附和解筆錄、收據可稽；本院認其所受
    宣告之各刑，均以暫不執行為適當，併予宣告緩刑。
據上論斷，依刑事訴訟法第368條、第300條，刑法第74條第1項
第1款，判決如主文。　　
本案經檢察官葉清財提起公訴，檢察官章京文於本院到庭執行職
務。　　
中　　華　　民　　國　　110 　年　　5 　　月　　25　　日
                  刑事第四庭    審判長法  官  郭玫利
                                      法  官  陳金虎
                                      法  官  蔡廷宜
以上正本證明與原本無異。
不得上訴。
　　　　　　　　　　　　　　　　　　　書記官  葉宥鈞  
中　　華　　民　　國　　110 　年　　5 　　月　　25　　日
附錄本案論罪科刑法條：
修正前刑法第284條
因過失傷害人者，處六月以下有期徒刑、拘役或五百元以下罰金
；致重傷者，處一年以下有期徒刑、拘役或五百元以下罰金。
道路交通管理處罰條例第86條
汽車駕駛人，無駕駛執照駕車、酒醉駕車、吸食毒品或迷幻藥駕
車、行駛人行道或行經行人穿越道不依規定讓行人優先通行，因
而致人受傷或死亡，依法應負刑事責任者，加重其刑至二分之一
。
汽車駕駛人，在快車道依規定駕車行駛，因行人或慢車不依規定
，擅自進入快車道，而致人受傷或死亡，依法應負刑事責任者，
減輕其刑。